【裁判字號】    92,基交簡附民,18
【裁判日期】    920829
【裁判案由】    損害賠償
【裁判全文】
台灣基隆地方法院刑事附帶民事判決            九十二年度基交簡附民字第一八號
    原      告  丙○○
    法定代理人  丁○○
                乙○○
    被      告  甲○○
右當事人間因本院九十二年度基交簡字二三八號過失傷害案件，經原告提起附帶民事
訴訟，本院判決如左：
    主  文
原告之訴及其假執行之聲請均駁回。
    事  實
一、原告起訴請求判決：被告應給付原告新台幣（下同）捌拾捌萬貳仟捌佰肆拾捌元
    ，及自起訴狀繕本送達翌日起至清償日止，按年息百分之五計算之利息，並陳明
    其願供擔保請求宣告假執行，且主張：被告甲○○因駕駛汽車疏於注意，撞擊原
    告丙○○騎乘之機車，致原告受有多處傷害，業經檢察官聲請簡易判決處刑在案
    。為此，依民法第一百八十四條、第一百九十一條、第一百九十五條之規定，並
    依刑事訴訟法第四百八十七條第一項而提起附帶民事訴訟，請求被告賠償云云。
二、被告未為任何聲明或陳述，亦未提出任何書狀。
    理  由
一、按提起附帶民事訴訟，應於刑事訴訟起訴後第二審辯論終結前為之。但在第一審
    辯論終結後提起上訴前，不得提起，刑事訴訟法第四百八十八條定有明文。次按
    法院認為原告之訴不合法或無理由者，應以判決駁回之，刑事訴訟法第五百零二
    條第一項亦規定甚詳。
二、或謂刑事簡易案件第一審法院，依刑事訴訟法第四百四十九條之規定，不經言詞
    辯論，逕以簡易判決處刑。斯時，該案件既無所謂之言詞辯論終結時點，則犯罪
    被害人應於何時點前，向法院提起附帶民事訴訟，不無疑義。查刑事簡易案件既
    未經言詞辯論，復未經宣示判決，於判決送達當事人前，對外尚不發生判決效力
    （臺灣高等法院暨所屬法院八十六年法律座談會刑事類提案第四十九號研討結果
    參照），何況，刑事簡易判決作成時，其性質僅屬法院之內部文書，尚未對外發
    生判決效力，當事人既無從得知該案是否已判決及其判決結果而受其拘束，則本
    諸有利於當事人之解釋原則，應認犯罪被害人於該案判決生效前，得向法院提起
    附帶民事訴訟云云。
三、然則，本院認為在簡易案件判決後提起上訴前，不得提起附帶民事訴訟，其理由
    如下：「附帶民事訴訟」，原本為民事訴訟程序，為求程序之便捷，乃附帶於刑
    事訴訟程序，一併審理及判決。茲刑事訴訟法之「簡易程序」，係法院簡易庭逕
    以簡易判決處刑，原無「訴訟」可言，蓋其若要訴訟，必須適用通常程序。因此
    ，其所謂「訴訟」應指案件繫屬中之「程序」而言，亦即簡易程序之附帶民事訴
    訟，重在「民事程序」附帶於「刑事程序」，非在「民事訴訟」附帶於「刑事訴
    訟」，蓋若非如此解釋，所有刑事簡易案件之附帶民事案件，豈非要全部駁回？
    申言之，在刑事訴訟中，因有訴訟程序可資依附，是以隨時可以提起附帶民事訴
    訟；若在辯論終結之後，已無「訴訟」可言，自不得再行提起附帶民事訴訟；須
    待提起上訴後，案件繫屬於第二審時，始有「訴訟」程序可資依附，始得再行提
    起附帶民事訴訟，刑事訴訟法第四百八十八條規定：「提起附帶民事訴訟，應於
    刑事訴訟起訴後第二審辯論終結前為之。但在第一審辯論終結後提起上訴前，不
    得提起。」其故在此。反之，在簡易程序，刑事簡易案件在法院繫屬中，其簡易
    程序猶在，自得隨時提起附帶民事訴訟；若案件業經判決而終結，已無繫屬，自
    無程序可資依附，如何提起附帶民事訴訟？自然須待提起上訴後，案件繫屬於第
    二審時，始有「訴訟」程序可資依附，始得再行提起附帶民事訴訟。進而言之，
    在刑事通常訴訟程序，第一審辯論終結後，案件尚未判決，其訴訟繫屬尚在，猶
    不得提起附帶民事訴訟，則舉輕以明重，在刑事簡易程序，案件既經判決而終結
    ，其案件之繫屬已不存在，何來程序可資依附而得提起附帶民事訴訟？此與判決
    是否送達當事人而生效力之問題，並無關聯，自不得以判決尚未送達於當事人，
    而認為原告尚得提起附帶民事訴訟。
四、經查，原告告訴被告過失傷害之案件（本院九十二年度基交簡字第二三八號），
    業經本院於九十二年八月十四日判決被告有罪，有該案件簡易判決書附卷可稽，
    其簡易程序業經終結，已無案件之繫屬，已經無刑事簡易程序可資依附，自不得
    提起附帶民事訴訟。惟原告遲至九十二年八月二十二日，始向本院遞狀而提起本
    件附帶民事訴訟，有本院收狀章蓋於本件民事起訴狀之首，可資佐證，依照前開
    說明，原告之訴不合法，應予駁回，其假執行之聲請失所附麗，一併駁回。
五、本案係以程序理由而駁回，不生實體確定力。原告若欲請求損害賠償，須對刑事
    簡易判決提起上訴後，始得再行提起附帶民事訴訟，併此說明之。
六、據上論結，應依刑事訴訟法第五百零二條第一項判決如主文。
中      華      民      國    九十二    年      八      月    二十九    日
                                  台灣基隆地方法院刑事第三庭
                                        法  官    王  福  康
右正本證明與原本無異。
如不服本判決，應於本判決送達後十日內，向本院提出上訴狀，敘述上訴之理由，上
訴於台灣高等法院，並應按他造當事人之人數附具繕本。
                                        書記官    李  國  豪
中      華      民      國    九十二    年      九      月      二      日


司法院資訊處製作；財團法人民間司法改革基金會備份。
